臺灣高等法院刑事裁定
110年度毒抗字第779號
抗  告  人  
即  被  告  陳俊霖



上列抗告人即被告因違反毒品危害防制條例案件，不服臺灣桃園
地方法院中華民國110年3月29日所為裁定（110年度毒聲字第626
號），提起抗告，本院裁定如下：
    主  文
抗告駁回。
    理  由
一、原裁定意旨略以：被告甲○○基於施用第二級毒品之犯意，於
    民國109年10月7日上午11時許，在桃園市○○區○○○街000號4
    樓，施用甲基安非他命1次。爰依毒品危害防制條例第20條
    第1項、第3項，觀察勒戒處分執行條例第3條第1項規定，裁
    定令入勒戒處所觀察、勒戒。
二、抗告意旨略以：被告已知悔悟，決心戒毒，今有穩定工作、
    生活，且依毒品戒癮治療實施辦法及完成治療認定標準規定
    ，並無不適合為附命完成戒癮治療之緩起訴處分之情形，衡
    酌比例原則，懇請准予戒癮治療。
三、按犯第10條之罪者，檢察官應聲請法院裁定，或少年法院（
    地方法院少年法庭）應先裁定，令被告或少年入勒戒處所觀
    察、勒戒，其期間不得逾2月。觀察、勒戒後，檢察官或少
    年法院（地方法院少年法庭）依據勒戒處所之陳報，認受觀
    察、勒戒人無繼續施用毒品傾向者，應即釋放，並為不起訴
    之處分或不付審理之裁定；認受觀察、勒戒人有繼續施用毒
    品傾向者，檢察官應聲請法院裁定或由少年法院（地方法院
    少年法庭）裁定令入戒治處所強制戒治，其期間為6個月以
    上，至無繼續強制戒治之必要為止。但最長不得逾1年。依
    前項規定為觀察、勒戒或強制戒治執行完畢釋放後，3年後
    再犯第10條之罪者，適用前2項之規定，毒品危害防制條例
    第20條第1項至第3項定有明文。該條所定「3年後再犯」，
    只要本次再犯距最近1次觀察、勒戒或強制戒治執行完畢釋
    放，已逾3年者即屬之，不因其間有無犯第10條之罪經起訴
    、判刑或執行而受影響（最高法院109年度台上大字第3826
    號刑事大法庭裁定意旨參照）。
四、經查：
  ㈠被告於109年10月7日上午11時許，在桃園市○○區○○○街000號4
    樓，以將甲基安非他命置入玻璃球內燒烤產生煙霧 之方式
    ，施用甲基安非他命1次之事實，業據被告於警詢、偵查中
    坦承不諱（臺灣桃園地方檢察署109年度毒偵字第6476號偵
    查卷宗【下稱偵卷】第13至14、81至82頁），並有吸食器1
    組扣案，及自願受搜索同意書、桃園市政府警察局桃園分局
    搜索扣押筆錄、扣押物品目錄表、扣押物品照片、台灣檢驗
    科技股份有限公司濫用藥物實驗室-台北濫用藥物檢驗報告
    、桃園市政府警察局桃園分局真實姓名與尿液毒品編號對照
    表（尿液編號D0000000）附卷可資佐證（偵卷第27、29至34
    、39、203、209頁），俱徵被告前揭任意性自白與事實相符
    ，堪信為真。
　㈡被告前因施用毒品，經臺灣臺中地方法院以105年度毒聲字第
    438號裁定送勒戒處所觀察、勒戒，於105年10月12日因無繼
    續施用傾向執行完畢釋放出所，經臺灣臺中地方檢察署檢察
    官以105年度毒偵字第2013號為不起訴處分確定，有本院被
    告前案紀錄表在卷足稽。是被告於前揭觀察、勒戒執行完畢
    釋放3年後施用第二級毒品甲基安非他命之行為，應依毒品
    危害防制條例第20條第3項、第1項規定，令入勒戒處所觀察
    、勒戒。
  ㈢被告雖以前揭情詞提起抗告。惟毒品危害防制條例第24條第1
    項規定，採行觀察、勒戒與戒癮治療或其他條件緩起訴並行
    之雙軌模式，賦與檢察官依職權裁量行使，檢察官是否給予
    施用毒品者為附命完成戒癮治療或其他條件之緩起訴處分，
    於徵詢醫療機構之意見，必要時並徵詢其他相關機關（構）
    之意見後，自得本於毒品危害防制條例第24條之規定及立法
    目的，依行政院所頒「毒品戒癮治療實施辦法及完成治療認
    定標準」，選擇實施對象、內容、方式與執行之醫療機構，
    妥為斟酌，其裁量結果如認適於為緩起訴處分者，應於緩起
    訴處分中說明其判斷之依據，如認為應向法院聲請觀察、勒
    戒者，則係適用原則而非例外，法院原則上應予尊重，僅就
    其認定事實有誤、違背法令，或其裁量有重大明顯瑕疵等為
    審查。且毒品危害防制條例觀察、勒戒之規定，係對施用毒
    品成癮者所為之積極矯治措施之保安處分，目的在斷絕施用
    毒品者對毒品之依賴，屬強制規定，除經檢察官審酌個案情
    形，依毒品危害防制條例第24條第1項為附命完成戒癮治療
    或其他條件之緩起訴處分，可排除觀察、勒戒之適用外，即
    應向法院聲請裁定將被告送勒戒處所觀察、勒戒，非謂被告
    不具有毒品戒癮治療實施辦法及完成治療認定標準所定不適
    合為戒癮治療之事由存在，檢察官即應為附命完成戒癮治療
    之緩起訴處分，此不待言。被告既於觀察、勒戒執行完畢釋
    放3年後再犯本件施用第二級毒品甲基安非他命犯行，檢察
    官斟酌其個案情節，於109年10月7日訊問被告，賦予陳述意
    見之機會後（偵卷第81、82頁），未轉介被告前往醫療院所
    治療或為其他條件之緩起訴處分，循法律規定之原則，依毒
    品危害防制條例第20條第1 項、第3項規定聲請觀察、勒戒
    ，當無違法或裁量濫用之瑕疵可指。至被告之工作、生活情
    況等，與其是否應受觀察、勒戒無關，抗告意旨執此請求戒
    癮治療，洵屬無據。
  ㈣從而，原審據檢察官之聲請，依毒品危害防制條例第20條第1
     項、第3項，觀察勒戒處分執行條例第3條第1項規定，裁定
    被告令入勒戒處所觀察、勒戒，核無違誤。
五、綜上，抗告意旨所指，尚乏所據。本件抗告為無理由，應予
    駁回。爰依刑事訴訟法第412條，裁定如主文。　　
中　　華　　民　　國　　110 　年　　5 　　月　　10　　日
                  刑事第三庭    審判長法　官  張惠立   
                                      法　官  劉兆菊　
                                      法　官  廖怡貞
以上正本證明與原本無異。
不得再抗告。
                                      書記官  劉芷含
中　　華　　民　　國　　110 　年　　5 　　月　　10　　日